臺灣基隆地方法院民事判決　八十九年度訴字第三七○號
　　原　　　告　丁○
　　被　　　告　辛○○
　　　　　　　　己○○
　　　　　　　　癸○○
　　　　　　　　庚○○
　　訴訟代理人　戊　○
　　被　　　告　壬○○
　　訴訟代理人　甲○○
　　被　　　告　子○○
右當事人間請求分割共有物事件，本院判決如左：
    主    文
被告洪舜德、乙○、丙○○應就其被繼承人洪廖招治所有坐落臺北縣瑞芳鎮○○○段
魚坑小段○○○七之○○二○地號土地，地目建，面積肆佰柒拾參平方公尺，應有
部分貳佰肆拾伍分之拾，辦理繼承登記。
兩造共有前項土地應予原物分割。其分割方法為如附圖二所示Ａ部分面積貳佰壹拾伍
平方公尺分及Ｄ部分面積貳拾玖平方公尺分歸被告壬○○取得，Ｂ部分面積捌拾捌平
方公尺分歸原告丁○取得，Ｃ部分肆拾肆平方公尺分歸被告辛○○取得，Ｅ部分柒拾
捌平方公尺分歸被告戊○、己○○、庚○○、癸○○、子○○、洪舜德、乙○共同取
得，並依如附表備註欄所示應有部分比例保持共有，Ｆ部分壹拾玖平方公尺分歸被告
洪舜德、乙○、丙○○共同取得，並依如附表備註欄所示應有部分比例保持共有。
訴訟費用由兩造依附表所示之應有部分比例負擔。
    事    實
甲、原告方面：
一、聲明：
  (一)如主文第一項所示。
  (二)准將兩造共有坐落臺北縣瑞芳鎮○○○段魚坑小段○○○七之○○二○地號，
    地目建，面積四百七十三平方公尺，予以原物分割。其分割方法為附圖一所示Ａ
    部分面積二百一十五平方公尺及Ｄ部分面積三十八平方公尺分歸被告壬○○取得
    ，Ｂ部分面積八十八平方公尺分歸原告丁○取得，Ｃ部分四十四平方公尺分歸被
    告辛○○取得，Ｅ部分七十八平方公尺分歸被告戊○、己○○、庚○○、癸○○
    、子○○、洪舜德、乙○共同取得，並依如附表所示應有部分比例保持共有，Ｆ
    部分壹拾玖平方公尺分歸被告洪舜德、乙○、丙○○共同取得，並依如附表所示
    應有部分比例保持共有。
二、陳述：
  (一)坐落臺北縣瑞芳鎮○○○段魚坑小段○○○七之○○二○號建地，面積四百七
    十三平方公尺（下稱系爭土地）乃原告與被告戊○、己○○、庚○○、癸○○、
    子○○、洪舜德、乙○、洪廖招治所共有，其中共有人洪廖招治已於民國七十三
    年十一月二十日死亡，其繼承人洪舜德、乙○、丙○○就洪廖招治所遺系爭土地
    應有部分二百四十五分之十迄未辦理繼承登記，致無從分割共有物，為此訴請如
    聲明第一項所示。
  (二)原告就系爭土地之應有部分為七分之二，因未能與被告等人達成分割協議，爰依
    民法第八百二十三條、第八百二十四條訴請分割系爭土地，其分割方法為如聲明
    第二項所示。且對於應有部分不足部分不請求償金，但由被告壬○○負責辦理移
    轉登記之一切費用。
三、證據：提出土地登記謄本、地籍圖、戶籍謄本、繼承系統表。
乙、被告方面
一、被告戊○、己○○、庚○○、癸○○、子○○部分：
  　其等未於言詞辯論期日到場，惟據其前到庭所為聲明及陳述略以：
  (一)聲明：原告之訴駁回。
  (二)陳述：其等願保持共有，並同意原告所提分割方案。
二、被告壬○○部分：
  　其未於言詞辯論期日到場，惟據其前到庭所為聲明及陳述略以：
  (一)聲明：原告之訴駁回。
  (二)陳述：其要單獨所有，並同意原告所提分割方案，且同意由其所分得部分，分一
    部分給被告戊○、己○○、庚○○、癸○○、子○○、洪舜德、乙○及被告洪舜
    德、乙○、丙○○共有補足其等不足之應有部分。
  (三)證據：提出臺北縣政府建設局使用執照、樓房合建契約書、臺北縣瑞芳地政事務
    所建物複丈（勘測）結果圖、土地及建物登記謄本。
三、被告辛○○部分：
  (一)聲明：原告之訴駁回。
  (二)陳述：其要單獨所有，並同意原告所提分割方案。且對應有部分不足部分不請求
    償金，但由被告壬○○負責辦理移轉登記之一切費用。
四、被告洪舜德、乙○、丙○○部分：
    其等未於準備程序及言詞辯論期日到場，亦未提出準備書狀作何聲明或陳述。
    理    由
一、被告戊○、己○○、庚○○、癸○○、子○○、壬○○、洪舜德、乙○、丙○○
    經合法通知，未於言詞辯論期日到場，核無民事訴訟法第三百八十六條各款所列
    情形，爰依原告聲請，由其一造辯論而為判決。
二、原告主張：系爭土地乃原告與被告壬○○、辛○○、戊○、己○○、庚○○、癸○○、子○○、洪舜德、乙○、洪廖招治所共有，各共有人應有部分之比例如附
    表所示，其中共有人洪廖招治已於七十三年十一月二十日死亡，其繼承人洪舜德
    、乙○、丙○○就洪廖招治所遺系爭土地應有部分二百四十五分之十迄未辦理繼
    承登記，且因被告洪舜德、乙○、丙○○三人現住居所不明，故兩造無法達成分
    割協議之事實，為被告壬○○、辛○○、戊○、己○○、庚○○、癸○○、子○○等人所不爭，並據原告提出土地登記謄本、戶籍謄本、繼承系統表在卷可稽，
    堪信為真實。
三、按共有之不動產之共有人中一人死亡，他共有人請求分割共有物時，為求訴訟之
    經濟起見，許原告就請求繼承登記及分割共有物之訴合併提起，即得以一訴請求
    該死亡之共有人之繼承人辦理繼承登記，並請求該繼承人於辦理繼承登記後，與
    原告及其餘共有人分割共有之不動產（最高法院七十年度第二次民事庭會議參照
    ）。系爭土地共有人之一洪廖招治於七十三年十一月二十日死亡後，其繼承人既
    尚未辦理繼承登記，則原告訴請以裁判命洪廖招治之繼承人即被告洪舜德、乙○
    、丙○○辦理繼承登記後分割系爭土地，即無不合，應予准許。
四、次按各共有人，得隨時請求分割共有物。但因物之使用目的不能分割或契約訂有
    不分割之期限者，不在此限；共有物之分割，依共有人協議之方法行之，分割之
    方法，不能協議決定者，法院得因任何共有人之聲請，命為以原物分配於各共有
    人或變賣共有物，以價金分配於各有人，民法第八百二十三條第一項、第八百二
    十四條第一項、第二項定有明文。查系爭共有物並未訂有不分割之期限，乃兩造
    所不爭，且系爭土地依其使用目的亦無不能分割之情形，兩造復因被告洪舜德、
    乙○、丙○○現住居所不明，而無法達成分割協議，故原告請求裁判分割系爭共
    有物，於法尚無不合，自應准許。
五、再按共有物之分割，雖應斟酌共有物之性質、經濟效用及全體共有人之利益，基
    於公平原則由法院自由裁量予以分配，不受當事人聲明所拘束，惟當事人主觀因
    素亦為裁判分割之主要考量因素之一，且若同意分割之當事人間就分割方法已達
    成協議，縱其等協議分割取得之利益不相等，惟不能按其應有部分受分配之當事
    人既已表明無須以金錢補償之意，基於當事人自治及權利自主原則，法院自應予
    以尊重。查本件原告與被告壬○○、辛○○、戊○、己○○、庚○○、癸○○、
    子○○已就系爭土地分割方法達成協議，雙方同意依原告聲明(二)所示分割方法分
    割系爭土地，且互不請求金錢補償，業據兩造陳明在卷，依前揭說明，茲以其等
    協議作為本件裁判分割之基礎，並考量未與其等達成協議之被告洪舜德、乙○、
    丙○○三人利益，以及戊○、己○○、庚○○、癸○○、子○○表示維持共有之
    意願，認系爭土地以如附圖二所示方案分割為妥適，爰判決如主文第二項所示。
六、結論：原告之訴為有理由，依民事訴訟法第三百八十五條第一項前段、第八十一
    條第二款，判決如主文。
中　　　華　　　民　　　國　　九十一　　年　　　四　　　月　　十二　　　日
~B臺灣基隆地方法院民事庭
~B法　　　官
~B法　　　官
~B法　　　官
得上訴。
附表：
┌──────┬───────────┬──────┬─────────┐
│　姓　　名　│　　應　有　部　分    │　分得部分  │    備　　　註    │
├──────┼───────────┼──────┼─────────┤
│　壬○○    │　　　七分之二        │  　 Ａ     │                  │
├──────┼───────────┼──────┼─────────┤
│  丁  ○    │  　　七分之二        │     Ｂ     │                  │
├──────┼───────────┼──────┼─────────┤
│  辛○○    │  　　七分之一        │   Ｃ、Ｄ   │                  │
├──────┼───────────┼──────┼─────────┤
│  戊　○    │一六八○七分之七八四  │     Ｅ     │依應有部分三五分之│
│            │                      │            │八保持共有        │
├──────┼───────────┼──────┼─────────┤
│  庚○○    │一六八○七分之七八四  │     Ｅ     │依應有部分三五分之│
│            │                      │            │八保持共有        │
├──────┼───────────┼──────┼─────────┤
│  己○○    │一六八○七分之七八四  │     Ｅ     │依應有部分三五分之│
│            │                      │            │八保持共有        │
├──────┼───────────┼──────┼─────────┤
│  癸○○    │一六八○七分之七八四  │     Ｅ     │依應有部分三五分之│
│            │                      │            │八保持共有        │
├──────┼───────────┼──────┼─────────┤
│  子○○    │一六八○七分之七八四  │     Ｅ     │依應有部分三五分之│
│            │                      │            │八保持共有        │
├──────┼───────────┼──────┼─────────┤
│  洪舜德    │一○二九分之二○      │   Ｅ、Ｆ   │Ｅ部分依應有部分三│
│            │                      │            │五分之一保持共有；│
│            │                      │            │Ｆ部分依應有部分三│
│            │                      │            │分之一保持共有。  │
├──────┼───────────┼──────┼─────────┤
│  乙　○    │一○二九分之二○      │   Ｅ、Ｆ   │Ｅ部分依應有部分三│
│            │                      │            │五分之一保持共有；│
│            │                      │            │Ｆ部分依應有部分三│
│            │                      │            │分之一保持共有。  │
├──────┼───────────┼──────┼─────────┤
│  丙○○    │一四七分之二          │     Ｆ     │依應有部分三分之一│
│            │                      │            │保持共有          │
└──────┴───────────┴──────┴─────────┘
